【裁判字號】    98,毒抗,42
【裁判日期】    980205
【裁判案由】    毒品危害防制條例
【裁判全文】
臺灣高等法院刑事裁定                  98年度毒抗字第42號
抗  告  人  臺灣桃園地方法院檢察署檢察官
被      告  甲○○
上列抗告人因被告違反毒品危害防制條例案件，不服臺灣桃園地
方法院中華民國97年12月8日裁定（97年度毒聲字第1497號），
提起抗告，本院裁定如下：
    主  文
抗告駁回。
    理  由
一、原裁定意旨略以：本件未附具尿液檢驗報告、扣案物尚未送
    驗無法確知是否為第二級毒品，被告又未具違反毒品危害防
    制條例之前科，依聲請人提出之卷證，不足以證明被告犯罪
    之嫌疑重大，是聲請人聲請觀察勒戒，應予駁回等語。
二、抗告意旨略以：被告甲○○分別於 97年12月7日12時及同日
    20時許在桃園縣龜山鄉○○路 ○段中油公司加油站廁所內及
    萬壽路1段223號前，以玻璃球燒烤吸食第二級毒品安非他命
    及以煙捲吸食第三級毒品Ｋ他命，並於同日20時許在萬壽路
    1段223號前，為警查獲，在其身上扣得第二級毒品安非他命
    13包（計淨重3.75公克）及第三級毒品Ｋ他命 5包（計淨重
    2.98公克）等情，業據被告迭於警詢、偵訊中供認不諱，並
    有臺北縣政府警察局新莊分局搜索扣押筆錄、扣押物品目錄
    表及扣押物品收據等件在卷足稽，而上開扣得之毒品 2種，
    經警以簡易快速篩選試劑初步檢驗，結果各為呈安非他命反
    應及潘他銼新反應無誤，此有卷附之臺北縣政府警察局新莊
    分局查獲涉嫌毒品危害防制條例毒品初步檢驗報告書 2紙可
    參，足佐被告之自白與扣得前開毒品共18包之犯罪事實相符
    ，應堪採信，是被告施用第二級毒品安非他命之犯行，堪以
    認定，且因被告前未犯有違反毒品危害防制條例之案件，即
    應依毒品危害防制條例第20條規定，聲請將被告送勒戒所觀
    察勒戒，原裁定誤以被告前無毒品前科等由遽予駁回，自有
    未洽，請將原裁定撤銷，更為適當之裁定等語。
三、本院經查：
  (一)按被告或共犯之自白，不得作為有罪判決之唯一證據，仍應
    調查其他必要之證據，以察其是否與事實相符，刑事訴訟法
    第156條第2項定有明文，該條項之立法目的乃在補強證據擔
    保自白之真實性。是被告雖經自白，仍應調查其他必要之證
    據，以察其是否與事實相符。亦即以補強證據之存在，藉之
    限制自白在證據上之價值。而所謂補強證據，則指除該自白
    本身外，其他足資以證明自白之犯罪事實確具有相當程度真
    實性之證據，而足使犯罪事實獲得確信者而言，有最高法院
    74年度臺覆字第10號判例意旨可資參照。次按刑事訴訟法第
    161條第1項規定：檢察官就被告犯罪事實，應負舉證責任，
    並指出證明之方法。其立法理由：「為確實促使檢察官負舉
    證責任及防止濫行起訴…檢察官對於被告之犯罪事實，自應
    負提出證據及說明之實質責任」。因此，公訴案件犯罪證據
    之蒐集及提起公訴後，對犯罪事實之舉證責任與指出證明之
    方法，均屬公訴人之職責，原則上法院僅於當事人之主張及
    舉證範圍內進行調查證據，其經法定程序調查證據之結果，
    認已足以證明犯罪事實時，始得為犯罪事實之認定。若其為
    訴訟上之證明，於通常一般人仍有合理之懷疑存在，尚未達
    於可確信其真實之程度者，在該合理懷疑尚未剔除前，自不
    能為有罪之認定。且法院不得以偵查機關關於某種犯罪之調
    查不易，即放棄上開原則之堅持，致有違背刑事訴訟無罪推
    定及嚴格證明之原則。是以，倘檢察官所提出之證據，不足
    為被告有罪之積極證明，或其指出證明之方法，無從說服法
    院以形成被告有罪之心證，基於無罪推定之原則，自應為被
    告無罪判決之諭知，最高法院92年台上字第 128號判例及同
    院94年度台上字第2033號判決要旨亦可供參酌。
  (二)本件被告甲○○於臺北縣政府警察局新莊分局偵查隊接受偵
    訊時，自願提供尿液供警方送驗，並由該分局於 97年12月8
    日將其尿液檢體送請指定之檢驗機關「臺灣檢驗科技股份有
    限公司」、「交通部民用航空局航空醫務中心」鑑驗，有臺
    北縣政府警察局新莊分局偵辦毒品案被移送者姓名及代碼對
    照表、臺北縣政府警察局查獲毒品案件尿液檢體監管紀錄表
    、臺北縣政府警察局查獲毒品案毒品檢體送驗紀錄表影本各
    1 份在卷（偵查卷第21頁背面、第22頁、第22頁背面參見）
    可稽，惟遍觀全案卷證，並無任何被告尿液檢體送驗之檢驗
    結果報告附卷可查。本件抗告人即臺灣桃園地方法院檢察署
    檢察官抗告意旨僅泛稱：依被告甲○○於警詢、偵訊中之自
    白、臺北縣政府警察局新莊分局搜索扣押筆錄、扣押物品目
    錄表、扣押物品收據、臺北縣政府警察局新莊分局查獲涉嫌
    毒品危害防制條例毒品初步檢驗報告書，已足認定被告施用
    毒品之犯行云云，惟上開毒品初步檢驗報告書僅足佐證被告
    持有第二級毒品安非他命及第三級毒品Ｋ他命之自白與扣得
    前開毒品共18包之犯罪事實相符，而被告尿液檢體之安非他
    命及Ｋ他命毒品檢驗結果是否確呈陽性反應既尚未可知，且
    被告亦未曾有施用毒品之前科，有本院被告前案紀錄表在卷
    （原審卷第3頁參見）可按，是被告是否果真有施用前開毒
    品，即非無疑。揆諸前開判例之意旨，被告雖經自白施用毒
    品，仍應調查其他必要之證據，以察其是否與事實相符，抗
    告人僅憑上開卷證，遽認被告有施用第二級毒品安非他命及
    第三級毒品Ｋ他命之犯行，自有未妥。原審法院因而裁定駁
    回抗告人觀察、勒戒之聲請，經核並無違誤，本件抗告為無
    理由，應予駁回。
四、據上論斷，應依刑事訴訟法第412條，裁定如主文。
中    華    民    國    98    年    2     月    5     日
                  刑事第二庭審判長法  官  洪光燦
                                  法  官  林恆吉
                                  法  官  宋明蒼
以上正本證明與原本無異。
不得再抗告。
                                  書記官  駱麗君
中    華    民    國    98    年    2     月    5     日


司法院資訊處製作；財團法人民間司法改革基金會備份。
